臺灣板橋地方法院刑事判決　　　　　　　　　　　　　　九十年度自字第四四六號
　　自　訴　人　乙○○
　　自訴代理人　趙國生律師
　　　　　　　　蕭元亮律師
　　被　　　告　甲○○
　　選任辯護人　徐宏昇律師
右列被告因違反公職人員選舉罷免法等案件，經自訴人提起自訴，本院判決如左：
    主  文
甲○○意圖散布於眾，而指摘足以毀損他人名譽之事，處有期徒刑月，如易科罰金
以佰元折算壹日。
    事  實
一、緣於民國九十年十月上旬，中國國民黨籍立法委員丙○○位於雲林縣斗六市○○
    路之服務處遭人槍擊，引發該黨籍人士對於執政之民主進步黨之抨擊，適因九十
    年十二月一日將舉行縣（市）長暨立法委員選舉，民主進步黨提名參選臺北縣縣
    長之候選人於九十年十月二十一日晚上在臺北縣板橋市體育場舉辦競選晚會，甲○○因亦被民主進步黨提名參選臺北縣選區之立法委員，亦參加前開競選晚會，
    且於發言臺上發言時，針對中國國民黨籍人士之前述批評，回應稱：這是國民黨
    自己黑金，怎麼可以怪到民進黨執政等語，嗣甲○○走下發言臺後即有民間全民
    電視臺、三立電視臺等電子媒體記者針對其上開發言上前予以採訪，並有記者追
    問「這個開槍事件是跟乙○○（按為中國國民黨籍）有關是不是？」，甲○○明
    知其接受電子媒體採訪之畫面及對話內容均可能透過電視臺之播送在各節新聞報
    導中播出，竟意圖散布於眾，答稱「是，我剛剛說過，我跟相關當事人口中得到
    的訊息是這樣。」，又於接受另名記者採訪時，亦稱「我是從相關當事人的口中
    得知，那麼這跟乙○○候選人有非常大的關係。」，該名記者旋即追問「您的意
    思是說這個槍可能是乙○○派人來放的嗎？」，甲○○答稱「喔，是。」，而指
    摘足以毀損乙○○名譽之事。嗣乙○○經由電子媒體之新聞報導而知上情。
二、案經乙○○向本院提起自訴。
    理  由
一、訊據被告甲○○固坦承於右揭時地有如前述之發言內容，惟否認有何誹謗犯行，
    辯稱：當天是蘇貞昌縣長的競選晚會，我們是同一黨的候選人，立委跟縣長是同
    一天投票，所以我參加這個晚會，因為前一天或前兩天，國民黨主席連戰先生公
    開指控雲林縣發生槍擊案，證明民進黨執政，黑金更為猖獗，而我剛好前一天或
    前兩天晚上碰到丙○○，我記得是在上ＴＶＢＳ全民開講的節目，在中間休息的
    時候，我問他這是誰做的，他就說是「明義」或「小林」，他是說「明義」或「
    小林」我不記得，他說「小林」對我們來講就是乙○○，所以我在台上就抨擊連
    戰先生，說這是國民黨自己黑金，怎麼可以怪到民進黨執政，我到台下之後有幾
    家電子媒體來採訪，問我說我的意思是不是就是說這個槍擊案是國民黨的人做的
    ，我回答說是的，其中有個記者問我說，你是不是指乙○○，我就很自然地以為
    眾人皆知，回答說相關當事人是這樣說的，接著就有電子媒體記者繼續追問下去
    ，我就提及乙○○的名字云云。經查：
  (一)右揭犯罪事實業據自訴人及其代理人指述綦詳，並提出其於九十年十月二十一日
    晚上自民間全民電視臺、三立電視臺播送之新聞報導中節錄再轉錄之光碟片為佐
    證，經本院當庭播放勘驗該光碟片結果，該光碟片中就民間全民電視臺播報之新
    聞內容為「甲○○：『我得到這個訊息是在這個嫌疑犯被抓以前，那麼至於這個
    嫌疑犯跟那麼在雲林那邊的地緣關係是怎麼樣，我並不清楚。』記者：『委員，
    你是提到說這個乙○○這次這個開槍事件是跟乙○○有關是不是？』甲○○：『
    是，我剛剛說過，我跟相關當事人口中得到的訊息是這樣。』」；又就三立電視
    臺播報之新聞內容為「甲○○：『對，我是從相關當事人的口中得知，那麼這跟
    乙○○候選人有非常大的關係。』記者：『您的意思是說這個槍可能是乙○○派
    人來放的嗎？』，甲○○：『喔，是。』」，有本院於九十一年十月三十日當庭
    勘驗之筆錄可稽。又經本院向臺灣雲林地方法院檢察署函查九十年十月間所發生
    立法委員丙○○位於雲林縣之服務處遭人槍擊乙案之偵查結果，該署函覆「經查
    尚無具體犯罪事實，業已暫行簽結」，有該署九十一年十一月二十九日雲檢惟字
    第二四一五五號函一件在卷可按，從而，被告就發生於九十年十月上旬之立法委
    員丙○○位於雲林縣斗六市○○路之服務處遭人槍擊乙案，在檢警機關迄未查獲
    任何可疑之涉嫌者之情況下，明知其於九十年十月二十一日晚上在臺北縣板橋市
    體育場競選晚會發言臺下接受電子媒體採訪時，其與記者之間針對該槍擊案之對
    話內容、畫面均可能透過電視臺之播送在各節新聞報導中播出，竟仍稱「我是從
    相關當事人的口中得知，那麼這跟乙○○候選人有非常大的關係。」，且於記者
    進而追問「您的意思是說這個槍可能是乙○○派人來放的嗎？」時，又明確答稱
    「喔，是。」，自係指摘足以毀損自訴人乙○○名譽之事，且其主觀上有散布於
    眾之意圖，至可肯定。
  (二)至於被告雖辯稱其係因聽聞該槍擊案之被害人丙○○所言，故才向記者稱「是從
    相關當事人口中得知」云云，但查，被告並未提出任何證據資料以證明其係有相
    當理由確信其上揭指摘為真實，而本院曾兩次傳喚丙○○，證人丙○○均未到庭
    ，此外，據卷附之乙○○告訴丙○○妨害名譽案件之臺灣高等法院臺南分院檢察
    署九十二年度上聲議字第六八五號處分書，亦無從認為有被告甲○○所稱：與丙○○在上ＴＶＢＳ全民開講的節目中間休息時聽聞丙○○說是乙○○做的之事實
    ，是被告所辯各節殊難憑信，其指摘足以毀損自訴人乙○○名譽之事，且主觀上
    有散布於眾之意圖，已如前述，其犯行洵堪認定。
二、核被告所為，係犯刑法第三百十條第一項之誹謗罪。爰審酌被告之素行狀況、犯
    罪動機、手段及犯罪後迄今未取得自訴人之諒解，亦未曾有彌補自訴人名譽上所
    受損害之作為等一切情狀，量處如主文所示之刑，併諭知易科罰金之折算標準。
三、自訴意旨另以：自訴人與被告均為參加九十年十二月一日舉行投票之立法委員選
    舉之候選人，因選情激烈，被告基於使自訴人不當選之犯意，於右開時、地誣蔑
    自訴人指使他人槍擊與自訴人同為雲林縣選區之候選人丙○○，因認被告亦涉有
    公職人員選舉罷免法第九十二條之罪嫌。惟按意圖使候選人當選或不當選，以文
    字、圖畫、錄音、錄影、演講或他法，散布謠言或傳播不實之事，足以生損害於
    公眾或他人者，處五年以下有期徒刑，固為公職人員選舉罷免法第九十二條所明
    定，但本法條之處罰乃係以意圖使候選人當選或不當選為其主觀要件。經查，九
    十年十二月一日舉行之縣（市）長暨立法委員選舉，被告乃係參選臺北縣選區之
    立法委員，已如前述，而自訴人乃是參選雲林縣選區之立法委員，此據其自陳在
    卷，其二人既非同一選區，自不得遽然認定被告所為右開指摘毀損自訴人乙○○
    名譽之事，其主觀上有使自訴人不當選之意圖。本件被告既否認有此犯行，而自
    訴人亦未提出積極證據以證明被告當時主觀上有使自訴人不當選之意圖，自不得
    遽為不利於被告之認定，是此部分不能證明被告犯罪，原應諭知無罪之判決，然
    因依自訴意旨係認此部分與前開論處罪刑部分為想像競合犯屬裁判上一罪，基於
    審判不可分原則，爰不另為無罪之諭知，附此敘明。
據上論斷，依刑事訴訟法第三百四十三條、第二百九十九條第一項前段，刑法第三百
十條第一項、第四十一條第一項前段，罰金罰鍰提高標準條例第一項前段、第二條，
判決如主文。
中　　　華　　　民　　　國　　九十三　　年　　　八　　　月　　　三　　　日
                                  臺灣板橋地方法院刑事第十五庭
                                      審判長法  官  王  屏  夏
                                            法  官  陳  鴻  清
                                            法  官  戴  嘉  清
右正本證明與原本無異。
如不服本判決，應於判決送達後十日內，向本院提出上訴狀。
                                            書記官  許  千  士
中　　　華　　　民　　　國　　九十三　　年　　　八　　　月　　　三　　　日
附錄本案論罪科刑法條全文：
刑法第三百十條
意圖散布於眾，而指摘或傳述足以毀損他人名譽之事者，為誹謗罪，處一年以下有期
徒刑、拘役或五百元以下罰金。
散布文字、圖畫犯前項之罪者，處二年以下有期徒刑、拘役或一千元以下罰金。
對於所誹謗之事，能證明其為真實者，不罰。但涉於私德而與公共利益無關者，不在
此限。
